【裁判字號】    99,抗,48
【裁判日期】    990119
【裁判案由】    返還擔保金聲明異議
【裁判全文】
臺灣高等法院臺中分院民事裁定            99年度抗字第48號
抗  告  人  未○○
相  對  人  癸○○
相  對  人  辰○○
相  對  人  午○○
相  對  人  戌○○
相  對  人  庚○○
相  對  人  己○○
相  對  人  酉○○
相  對  人  丑○○
相  對  人  戊○○
相  對  人  寅○○
相  對  人  乙○○
相  對  人  甲○○○
相  對  人  丙○○
相  對  人  巳○○
相  對  人  丁○○○
相  對  人  卯○○
相  對  人  申○○
相  對  人  辛○○
相  對  人  子○○
相  對  人  壬○○
上列當事人間返還擔保金聲明異議事件，抗告人對於中華民國98
年11月23日臺灣臺中地方法院98年度事聲字第62號裁定，提起抗
告，本院裁定如下：
    主  文
抗告駁回。
抗告費用由抗告人負擔。
    理  由
一、抗告意旨略以：按訴訟終結後，供擔保人證明已定二十日以
    上之期間，催告受擔保利益人行使權利而未行使者，法院應
    依供擔保人之聲請，以裁定命返還其提存物。民事訴訟法第
    104條第1項第3款定有明文。又此規定為同法第106條所定假
    扣押供擔保者所準用。而所謂訴訟終結，在因假扣押所擔保
    之場合，於損害額已確定，受擔保人得行使權利之情形，始
    得令其行使權利。則採廣義解釋，凡撤銷假扣押裁定、及執
    行程序終結或撤回假扣押之執行均屬之。與訴訟費用擔保之
    場合，其訴訟終結應指本案訴訟終結而言，自有不同。此有
    最高法院85年度台抗字第645號、87年度台抗字第234號、及
    88年度台抗字第682號民事裁定可資參照。抗告人對原法院
    96年度裁全字第5082號裁定聲請撤銷，並經原法院以97年度
    裁全聲字第758號撤銷確定，且抗告人亦已撤回假扣押執行
    程序，並定20日以上期間催告，相對人迄未行使權利，則本
    件假扣押程序業已終結，損害額已告確定，於假扣押擔保之
    場合，應認已符合民事訴訟法第104條第1項第3款所規定之
    訴訟終結，相對人並非不能行使權利，且此與本案之訴訟是
    否確定，要屬二事，原裁定駁回抗告人聲請返還擔保金之請
    求，顯有違誤等語。
二、按訴訟終結後，供擔保人證明已定二十日以上之期間，催告
    受擔保利益人行使權利而未行使者，法院應依供擔保人之聲
    請，以裁定命返還其提存物或保證書。民事訴訟法第104條
    第1項第3款定有明文。上開規定，於其他依法令供訴訟上之
    擔保者準用之，為同法第106條前段所規定。又所謂訴訟終
    結，在因假扣押或假處分所供擔保之情形，因該擔保係為保
    障受擔保利益人因不當假扣押或假處分所受損害而設，倘供
    擔保人已撤回假扣押或假處分之執行，即與訴訟終結相當，
    固得依上開規定，聲請返還提存物；惟如假扣押債權人已聲
    請假扣押執行，並已提起本案訴訟之情形下，債權人依民事
    訴訟法第106條準用第104條第1項第3款規定，聲請裁定返還
    提存物時，必待本案訴訟已終結，並已撤銷假扣押裁定、及
    撤回假扣押執行，始得謂與該條款所定之訴訟終結相當（最
    高法院96年度台抗字第753號裁定要旨參照)。
三、經查：抗告人於原法院以其配偶遭不詳姓名歹徒綁架，其乃
    依歹徒之指示將贖款匯入相對人之帳戶內，其因而受有匯款
    金額之損害，而依侵權行為損害賠償、及不當得利規定，請
    求相對人應返還該匯款，乃聲請原法院為假扣押，經原法院
    以96年度裁全字第5082號裁定准以新臺幣22,724,000元為相
    對人供擔保後得假扣押，並以原法院96年度存字第3164號提
    存上開擔保金在案；抗告人嗣向臺灣板橋地方法院聲請96年
    度執全字第2123號，對相對人之銀行帳戶為假扣押執行；再
    就上開假扣押所保全之請求事由，向原法院提起96年度重訴
    字第175號損害賠償本案訴訟，雖獲勝訴判決，然因相對人
    不服原判決提起上訴，經本院97年度重上字第130號判決上
    訴駁回後，相對人仍不服，再提起第三審上訴，經最高法院
    以98年度臺上字第1985號判決廢棄本院上開判決，目前由本
    院98年度重上更(一)第55號審理中，迄今尚未確定等情，業經
    本院查明屬實在卷。抗告人雖於97年9月18日向原法院聲請9
    7年度裁全聲字第758號撤銷假扣押裁定，又於97年11月3日
    向台灣板橋地方法院聲請撤回96年度執全字第2123號假扣押
    執行，固有原法院97年度裁全聲字第758號裁定確定證明書
    在卷可證，惟抗告人上開假扣押事由所提起之本案訴訟，既
    尚未終結，已如前述，依假扣押所供擔保之性質，係為擔保
    受擔保利益人因不當假扣押所受損害而設，則在該本案訴訟
    尚未終結前，相對人是否因該假扣押執行而受有損害，尚未
    能確定，抗告人聲請返還該提存物，即核與民事訴訟法第10
    4條第1項第3款規定之訴訟終結不合。原法院廢棄准予返還
    擔保金之原裁定，並駁回抗告人之聲請，經核並無不合，抗
    告人提起本件抗告，為無理由，應予駁回。
四、依民事訴訟法第495條之1第1項、第449條第1項、第95條、
    第78條，裁定如主文。
中    華    民    國    99    年    1     月    19    日
                民事第四庭    審判長法  官  陳蘇宗
                                    法  官  李寶堂
                                    法  官  張浴美
以上正本係照原本作成。
再為抗告應以適用法規顯有錯誤為理由。
如提起再抗告者應於裁定送達後10日內向本院提出抗告理由狀（
須按照他造人數附具繕本）並繳納抗告裁判費新臺幣1,000元，
同時委任律師或具有律師資格之關係人為代理人。
                                    書記官  阮正枝
中    華    民    國    99    年    1     月    19    日
                                                      Ｓ


司法院資訊處製作；財團法人民間司法改革基金會備份。
